【裁判字號】    95,再易,11
【裁判日期】    950831
【裁判案由】    再審之訴
【裁判全文】
臺灣臺南地方法院民事判決              95年度再易字第11號
再審原告    丙○○
再審被告    甲○○
            乙○○
上當事人間請求分割共有物事件，再審原告對於本院民國95年5
月2日94年度簡上字第120號確定判決，提起再審之訴，本院判決
如下：
    主      文
再審之訴駁回。
再審訴訟費用由再審原告負擔。
    事      實
甲、再審原告方面：
一、聲明：
  (一)原確定判決廢棄。
  (二)兩造共有座落台南縣白河鎮○○○段第554地號，地目旱，
    面積3,815平方公尺 (土地登記簿載為3,938平方公尺)之土
    地，應依附圖所示將A部分，面積1,272平方公尺土地分歸再
    審原告所有；附圖B部分，面積1,272平方公尺土地分歸再審
    被告甲○○所有；附圖C部分，面積1,271平方公尺土地分歸
    再審被告乙○○所有。
二、陳述：再審原告前與再審被告乙○○、甲○○間分割共有物
    事件經鈞院94年度營簡字第153號、94年度簡上字第120號判
    決確定，判決理由謂兩造業已於民國93年5月21日協議分割
    成立，不得就已成立協議分割之系爭土地再為判決分割。查
    93年5月21日再審原告之父蘇照雄與再審被告等所訂立之分
    割協議書，再審被告乙○○與再審被告甲○○之分割線已確
    定，然再審原告與再審被告甲○○毗鄰之分割線依協議書所
    載尚需雙方按現況調整取得協議以定分割線才能分割，今雙
    方對該分割線爭執不休，鈞院之確定判決未審酌協議書內容
    再審原告與再審被告甲○○毗鄰分割線尚需雙方取得協議之
    事實，若經斟酌此事實，必可受有利之判決，而免雙方互相
    爭執之事發生，綜上再審理由，依民事訴訟法第496條第1項
    第13款規定，對該確定判決提起再審之訴。
乙、再審被告方面：
    本件未經言詞辯論，再審被告亦未提出書狀作何聲明或陳述
    。
丙、本院依職權調閱本院新營簡易庭94年度營簡字第153號、本
    院94年度簡上字第120號分割共有物民事卷。
    理      由
甲、程序方面：
    按再審之訴，應於30日之不變期間內提起；前項期間，自判
    決確定時起算，判決於送達前確定者，自送達時起算，民事
    訴訟法第500條第1、2項定有明文。查本件再審原告係以本
    院94年度簡上字第120號民事確定判決，具有民事訴訟法第
    496條第1項第13款之再審事由，向本院提起再審之訴，本院
    94年度簡上字第120號確定判決係於送達前確定，依上開規
    定，再審原告提起再審之訴之不變期間應自判決送達再審原
    告時起算。查再審原告係於95年5月20日收受本院94年度簡
    上第120號確定判決，有送達證書附於本院94年度簡上字第
    120號再審之訴案卷可稽，則再審原告於95年5月25日具狀提
    起再審之訴，並未逾30日之不變期間，自屬合法，合先敘明
    。
乙、實體方面：
一、按再審之訴顯無再審理由者，得不經言詞辯論，以判決駁回
    之，民事訴訟法第502條第2項定有明文。次按民事訴訟法第
    496條第1項第13款所謂當事人發現未經斟酌之證物或得使用
    該證物，係指在前訴訟程序不知有該證物，現始知之，或雖
    知有此而不能使用，現始得使用者而言 ( 最高法院32年上
    字第1247號判例意旨參照)。本件再審原告雖主張如經斟酌
    兩造分割協議書中再審原告與再審被告甲○○毗鄰之分割線
    尚需雙方取得協議之事實，則再審原告必可受有利之判決云
    云，惟前開分割協議書早於本院94年度簡上字第120號分割
    共有物事件之言詞辯論終結前即已存在，且據再審被告甲○
    ○於本院新營簡易庭審理時於93年12月6日當庭提出 (見本
    院新營簡易庭94年度營簡字第153號卷第49頁)，並經承審
    法官當庭提示，再審原告之被繼承人蘇照雄當日既亦到庭，
    對於協議書存在之事實自已知悉。而蘇照雄於94年7月8日死
    亡(見本院94年度簡上字第120號卷第11頁)，再審原告為蘇
    照雄之繼承人並承受訴訟，自應承受蘇照雄之權利義務，對
    於系爭分割協議書不得諉為不知；況原確定判決於95年4月
    18 日審理時就系爭分割協議書已提示並經兩造進行辯論 (
    見本院94年度簡上字第120號第183頁、184頁)，則再審原告
    並無於前訴訟程序不知有該證物，現始知之，或雖知有此而
    不能使用，現始得使用之情形，自不符合民事訴訟法第496
    條第1項第13款之再審事由。
二、綜上所述，再審原告主張本院94年度簡上字第120號確定判
    決有民事訴訟法第496條第1項第13款之再審理由，實不足採
    ，其據以提起本件再審之訴，顯無理由，揆諸前揭說明，爰
    不經言詞辯論，逕以判決駁回之。
三、據上論結，本件再審之訴為無理由，依民事訴訟法第502條
    第2項、第78條，判決如主文。
中    華    民    國    95    年    8     月    31    日
                  民事第三庭    審判長法  官  蘇清水
                                      法  官  林彥君
                                      法  官  林富郎
以上正本證明係照原本作成。
本件不得上訴。
中    華    民    國    95    年    8     月    31    日
                                      書記官  卓春成


司法院資訊處製作；財團法人民間司法改革基金會備份。
